臺灣橋頭地方法院刑事判決　
110年度審訴字第559號
公  訴  人  臺灣橋頭地方檢察署檢察官
被      告  梁鳳章


上列被告因違反廢棄物清理法案件，經檢察官提起公訴（110年
度偵字第6063號），因被告於準備程序進行中，就被訴事實為有
罪之陳述，經受命法官告知簡式審判程序之旨，並聽取被告與公
訴人之意見後，由本院合議庭裁定由受命法官獨任依簡式審判程
序審理，判決如下：
    主  文
梁鳳章共同犯廢棄物清理法第四十六條第四款前段之非法清理廢
棄物罪，累犯，處有期徒刑壹年貳月。未扣案之犯罪所得新臺幣
參萬柒仟元沒收，於全部或一部不能沒收時，追徵之。
    事  實
一、梁鳳章與陳勝吉（檢察官另案通緝中）均知悉從事廢棄物清
    除、處理業務者，應依廢棄物清理法第41條第1項規定，向
    直轄市、縣（市）主管機關或中央主管機關委託之機關申請
    核發公民營廢棄物清除機構許可文件後，始得受託清除、處
    理廢棄物業務，其等未領有廢棄物清除、處理許可文件，竟
    共同基於非法清理廢棄物之犯意聯絡，由陳勝吉先與不知情
    之拆除業者陳錦旺（檢察官另為不起訴處分確定）聯繫，受
    託清除業主葉益杉及李一郎所有位於高雄市○○區○○段000地
    號廠房拆除後所產生之一般事業廢棄物，並由梁鳳章駕駛車
    牌號碼000-0000號營業貨運曳引車附掛懸掛HBB-1606號車牌
    之營業半拖車（以下合稱營業半聯結車，靠行於寶大交通股
    份有限公司；上開營業半拖車原車牌號碼為00-00號），於
    民國109 年12 月19日12時許，自上開廠房，由不知情之江
    志益駕駛夾子車將成綑廢保溫材（隔熱泡棉、冷凍櫃保溫棉
    ）、廢防火材料（成綑及散裝）、電焊條、廢石膏板（成綑
    及散裝）、廢木材、廢金屬混合物及其他混合廢棄物等屬一
    般事業廢棄物之營建混合廢棄物（合計約12公噸）夾至梁鳳
    章所駕駛之上開營業半聯結車上，梁鳳章復於翌（20）日凌
    晨3時5分至3時44分許間，將上開營建混合廢棄物載運至行
    政院農業委員會林務局屏東林區管理處（下稱屏東林管處）
    所管領之高雄市○○區○○○段00000地號國有林地（位於旗山事
    業區第110林班地內）及同地段第9003-2地號國有土地（高1
    4線區道8.8公里處）傾倒，梁鳳章因而獲得新臺幣（下同）
    37,000元之報酬。嗣經民眾發現通報，屏東林管處派員偕警
    到場查察，始循線查悉上情。
二、案經屏東林管處訴由內政部警政署保安警察大隊第七總隊第
    八大隊報告臺灣橋頭地方檢察署檢察官偵查起訴。
    理  由
一、本件被告梁鳳章所犯非死刑、無期徒刑、最輕本刑為3年以
    上有期徒刑之罪或高等法院管轄之第一審案件，其於本院準
    備程序進行中就被訴事實為有罪之陳述，經告知簡式審判程
    序之旨，並聽取檢察官、被告之意見後，本院合議庭裁定由
    受命法官獨任行簡式審判程序。又因改行簡式審判程序之故
    ，依刑事訴訟法第159條第2項之規定，本件並無同法第159
    條第1項傳聞法則之限制。
二、上開事實，業據被告梁鳳章於警詢、偵查、本院準備及審理
    程序中坦承不諱，核與證人陳錦旺於警詢及偵查中之證述、
    證人葉益杉、李一郎及江志益於警詢中之證述情節相符，並
    有屏東林管處110年1月12日屏旗字第1106310076號函暨所附
    森林被害告訴書、濫倒垃圾位置圖、載運廢棄物地點圖及聯
    合執行紀錄表、南區督察大隊督察紀錄、土地建物查詢資料
    、地籍圖查詢資料、扣押物品目錄表、車輛靠行自行營業者
    委託服務契約書、車輛詳細資料報表、LINE對話紀錄翻拍照
    片、監視器錄影畫面截圖、現場照片等件在卷可佐，足認被
    告上開任意性自白與事實相符，應堪採信。綜上所述，本案
    事證明確，被告犯行應堪認定，應依法論科。
三、論罪科刑
  ㈠按廢棄物清理法第2條第2項之規定，分為「一般廢棄物」及
    「事業廢棄物」二種，其中「一般廢棄物」，係指家戶或其
    他非事業所產生之垃圾、糞尿、動物屍體等足以污染環境衛
    生之固體或液體廢棄物，而「事業廢棄物」則又分為「有害
    事業廢棄物」及「一般事業廢棄物」，其「有害事業廢棄物
    」，係由事業機構所產生具有毒性、危險性，其濃度或數量
    足以影響人體健康或污染環境之廢棄物，而「一般事業廢棄
    物」，則係由事業機構所產生有害事業廢棄物以外之廢棄物
    。又廢棄物清理法第2條第2項所稱之「事業」，係指農工礦
    廠（場）、營造業、醫療機構、公民營廢棄物清除處理機構
    、事業廢棄物共同清除處理機構、學校或機關團體之實驗室
    及其他經中央主管機關指定之事業，廢棄物清理法第2條第5
    項亦有明文。查被告所傾倒之廢棄物，係來自高雄市○○區○○
    段000地號上廠房拆除後所產生之物品，包含成綑廢保溫材
    （隔熱泡棉、冷凍櫃保溫棉）、廢防火材料（成綑及散裝）
    、電焊條、廢石膏板（成綑及散裝）、廢木材、廢金屬混合
    物及其他混合廢棄物等，此據被告供明在卷，並有上開照片
    及執行紀錄表在卷可憑。從而，被告所傾倒之廢棄物係屬一
    般事業廢棄物範圍之營建混合廢棄物可明。
  ㈡次按為有效清除、處理廢棄物，改善環境衛生，維護國民健
    康，從事廢棄物清除、處理業務者，必須具備一定之條件、
    自有設施、專業技術人員設置等，始得向主管機關申請核發
    公民營廢棄物清除處理機構許可文件，為廢棄物清理法第1 
    條、第41條第1項本文、第42條所明定。其立法目的，在於
    限定符合法定申請許可條件之專業機構，始得從事廢棄物處
    理行為。是以廢棄物清理法第46條第4款前段規定處罰「未
    依第41條第1 項規定領有廢棄物清除、處理許可文件，從事
    廢棄物貯存、清除、處理」行為，所指依同法第41條第1 項
    規定領有許可文件為阻卻違法事由，非謂該款僅處罰「從事
    廢棄物清除、處理業務者」，否則一般人擅自清除廢棄物，
    無法處罰，有違廢棄物清理法第1 條所定立法本旨（最高法
    院99年度台上字第3930號判決要旨參照）。故廢棄物清理法
    第46條第4款前段之規定，並未限於公、民營廢棄物清除處
    理機構始有適用，以從事廢棄物清除處理為業之自然人，亦
    包括在內；且依該款前段之文義觀之，凡未領有許可文件而
    從事廢棄物清除、處理者，即已該當該條款之罪。又廢棄物
    之處理過程，含貯存（指事業廢棄物於清除、處理前，放置
    於特定地或貯存容器、設施內之行為）、清除（指事業廢棄
    物之收集、運輸行為）及處理（包括①中間處理：即最終處
    置前，以物理、化學、生物、熱處理或其他處理方法，改變
    其物理、化學、生物特性或成分，達成分離、減積、去毒、
    固化或安定之行為；②最終處置：指衛生掩埋、封閉掩埋、
    安定掩埋或海洋棄置事業廢棄物之行為；③再利用：指事業
    機構產生之事業廢棄物自行販賣、轉讓或委託作為原料、材
    料、填土或其他經中央主管機關認定之用途行為）三種過程
    （最高法院93年度台上字第2401號刑事判決意旨參照）。復
    廢棄物之運輸屬「清除行為」，廢棄物之傾倒則屬「處理行
    為」（最高法院106年台上字第3834號刑事判決參照）。查
    被告未領有廢棄物清除處理許可文件，駕駛營業半聯結車，
    收受一般事業廢棄物後，載運至前揭國有土地傾倒之行為，
    係屬廢棄物清除、處理行為。
  ㈢是核被告梁鳳章所為，係犯廢棄物清理法第46條第4款前段之
    未依廢棄物清理法第41條第1項規定領有廢棄物清除、處理
    許可文件，從事廢棄物清理罪。被告與共犯陳勝吉就上開犯
    罪之實施，有犯意聯絡及行為分擔，為共同正犯。
  ㈣又被告前因廢棄物清理法案件，經臺灣高等法院高雄分院以1
    05年度上訴字第158號判處有期徒刑1年4月，嗣經最高法院
    以106年度台上字第755號駁回上訴確定（未坦承犯行），並
    於107年8月16日縮短刑期假釋出監，於107年11月21日保護
    管束期滿未經撤銷視為執行完畢等情，有臺灣高等法院被告
    前案紀錄表在卷可佐，其受有期徒刑執行完畢後，5年內故
    意再犯本件罪質相同且有期徒刑以上之罪，為累犯，應依刑
    法第47條第1項規定加重最高本刑，而就最低本刑加重部分
    ，依被告上開犯行之犯罪情節、犯後態度，復無司法院大法
    官釋字第775號解釋所示應量處最低法定刑，又無法適用刑
    法第59條在內減輕規定之罪刑不相當情形（最高法院108 年
    度台上字第338號判決意旨參照），亦均應依該規定同予加
    重。
  ㈤爰以行為人之責任為基礎，並審酌被告未依規定領有廢棄物
    清除許可文件，且未經主管機關許可，竟非法從事廢棄物清
    除業務，並將一般事業廢棄物隨意棄置路邊，對環境、國民
    健康造成相當危，所為實有不該；惟念其犯後坦承犯行，態
    度尚可，兼衡其本件犯罪之手段、情節、所生危害；並考量
    其國中畢業之智識程度，自述從事噴漆工作，月收入約3至4
    萬元之經濟狀況、已婚，需撫養92歲之母親及罹患憂鬱症之
    女等一切情狀，量處如主文所示之刑。
四、沒收
　㈠按犯罪所得，屬於犯罪行為人者，沒收之，於全部或一部不
    能沒收，或不宜執行沒收時，追徵其價額，刑法第38條之1
    第1項前段、第3項分別定有明文。經查，就被告因本件犯罪
    獲得之財物，被告於110年2月1日及同年3月29日警詢時，均
    供稱：土場場要收25,000元，加運費12,000元，總共37,000
    元，現場夾子車駕駛拿1萬元給我，餘款是10多天後我去嘉
    義向陳勝吉收尾款27,000元等語明確（警卷第92、104頁）
    。而依上述，被告先後兩次警詢均供承其已收取37,000元，
    該等供述距案發時較近，記憶自然明確，且供述內容一致，
    當較為可信，是被告於偵查中改稱報酬為3萬元等語，尚無
    可採。綜上，被告於本案獲有37,000元之報酬，屬被告之犯
    罪所得，雖未扣案，應依刑法第38條之1第1項前段規定宣告
    沒收；又金錢之犯罪所得無不宜執行沒收之情形，且犯罪所
    得金額已屬確定，自無「價額」之可言，是如全部或一部不
    能沒收時，應依刑法第38條之1第3項規定追徵之。
  ㈡次按供犯罪所用、犯罪預備之物或犯罪所生之物，屬於犯罪
    行為人者，得沒收之。宣告沒收或追徵，有過苛之虞、欠缺
    刑法上之重要性、犯罪所得價值低微，或為維持受宣告人生
    活條件之必要者，得不宣告或酌減之，刑法第38條第2項前
    段、第38條之2第2項定有明文。經查，扣案之營業貨運曳引
    車（車牌號碼000-0000號）及營業半拖車（原車牌號碼00-0
    0號，懸掛HBB-1606號車牌）各1部，為被告所有（靠行於寶
    大交通股份有限公司），有「汽車運輸業接受自備車輛靠行
    自行營業者委託服務契約書」及上開車輛之車籍資料在卷可
    考，並經寶大公司負責人田國興在警詢中證述無誤，被告並
    用於本件犯行，亦經被告警詢時陳明在卷，堪認屬本案之犯
    罪工具。惟本院審酌上揭車輛價值甚高，且無法證明係專供
    渠等為本案犯罪所用之物，並考量本案犯罪情節及造成國土
    保育、環境保護之危害程度，若宣告沒收，實屬過苛，為符
    比例原則，並利自新，本院認為尚不宜宣告沒收。至扣案之
    車牌號碼00-00號營業半拖車1部及靠行契約書4張，無證據
    可證與本案犯行有關，自無宣告沒收之必要，併此敘明。
據上論斷，應依刑事訴訟法第273條之1第1項、第299條第1項前
段，判決如主文。
本案經檢察官駱思翰提起公訴，檢察官李門騫到庭執行職務。
中　　華　　民　　國　　111 　年　　3 　　月　　14　　日
                  刑事第四庭    法　官  簡祥紋
以上正本證明與原本無異。
如不服本判決應於收受判決後 20 日內向本院提出上訴書狀，並
應敘述具體理由。其未敘述上訴理由者，應於上訴期間屆滿後20
 日內向本院補提理由書 (均須按他造當事人之人數附繕本)「切
勿逕送上級法院」。
                                書記官  陳佳彬
中　　華　　民　　國　　111 　年　　3 　　月　　14　　日
附錄論罪科刑法條：
廢棄物清理法第46條
有下列情形之一者，處 1 年以上 5 年以下有期徒刑，得併科新
臺幣 1 千 5 百萬元以下罰金：
一、任意棄置有害事業廢棄物。
二、事業負責人或相關人員未依本法規定之方式貯存、清除、處
    理或再利用廢棄物，致污染環境。
三、未經主管機關許可，提供土地回填、堆置廢棄物。
四、未依第 41 條第 1 項規定領有廢棄物清除、處理許可文件
    ，從事廢棄物貯存、清除、處理，或未依廢棄物清除、處理
    許可文件內容貯存、清除、處理廢棄物。
五、執行機關之人員委託未取得許可文件之業者，清除、處理一
    般廢棄物者；或明知受託人非法清除、處理而仍委託。
六、公民營廢棄物處理機構負責人或相關人員、或執行機關之人
    員未處理廢棄物，開具虛偽證明。